【裁判字號】    89,訴,702
【裁判日期】    890531
【裁判案由】    偽造文書等
【裁判全文】
臺灣板橋地方法院刑事判決                          八十九年度訴字第七０二號
    公  訴  人  臺灣板橋地方法院檢察署檢察官
    被      告  甲○○
右列被告因偽造文書等案件，經檢察官提起公訴（八十九年度偵字第二九六四號），
本院判決如左：
    主  文
甲○○連續行使偽造私文書，足以生損害於他人，處有期徒刑伍月，緩刑貳年。如附
表所示簽帳單第二、三聯持卡人簽名欄上偽造之「陳衍樺」署押共陸枚均沒收。
    事  實
一、甲○○於民八十八年十月十八日晚上十時許，在臺北縣樹林市○○街、中山路二
    段口，拾獲乙○○所遺失之皮包乙只（內含台新銀行、玉山銀行信用卡各一張〔
    為乙○○之妻陳衍樺所有，卡號分別為0000000000000000號、0000000000000000
    號〕、現金新台幣〔下同〕四千元、皮夾一個、嬰兒用品、衣服、奶粉、藥品等
    物，起訴書漏載最後五種物品），竟意圖為自己不法之所有，將之侵占據為己有
    ，並拿取現金及信用卡後，把其餘物品丟棄路旁；復基於意圖為自己不法所有之
    概括犯意，分別於同日晚上十時五十一分、五十四分、十一時三分許，駕駛Ｌ七
    ─三五八一號自用小客車先後前往如附表所示地點之特約商店加油及買夾克，並
    佯為信用卡之持有人，連續三次提出上開二張信用卡供特約商店店員在刷卡機上
    刷卡辨識，並在店員所交付如附表所示一式三聯之簽帳單上，分別偽造「陳衍樺
    」之署押各一枚（每次同時複寫陳衍樺署押二枚），表明「持卡人同意依照信用
    卡使用約定，一經使用或訂購物品均應按所示之全部金額，付款予發卡銀行」，
    再持以簽帳消費而行使偽造私文書，使上開特約商店之店員陷於錯誤，而交付甲
    ○○如附表所示之汽油及夾克等財物，足以生損害於陳衍樺、特約商店、台新銀
    行及玉山銀行（三次消費之時間、地點、特約商店名稱、所得財物價值，均詳如
    附表所示）。嗣乙○○查覺皮包遺失即打電話至發卡銀行辦理掛失止付而查悉上
    情。
二、案經乙○○訴由臺北縣警察局樹林分局報請臺灣板橋地方法院檢察署檢察官偵查
    起訴。
    理  由
一、右揭事實，迭據被告甲○○於警訊及偵審中坦承不諱，核與告訴人乙○○指訴遺
    失皮包及遭盜刷信用卡之情節相符，並有簽帳單、玉山銀行信用卡中心陳衍樺信
    用卡疑遭盜刷之明細表、台新銀行持卡人陳衍樺信用卡遭冒用明細表各乙紙附卷
    可稽。罪證明確，被告犯行洵堪認定。
二、查被告拾獲告訴人乙○○所遺失之皮包後，予以侵占入己之行為，係觸犯刑法第
    三百三十七條之意圖為自己不法之所有，而侵占遺失物罪；又按持信用卡交易，
    基本上於財團法人聯合信用卡處理中心（下稱信用卡中心）不依契約給付持卡人
    所消費之帳款予特約商店時，持卡人對於特約商店仍直接負有給付價金義務，從
    而持信用卡交易與通常之買賣，並無差異，僅在價金給付上由發卡銀行經由信用
    卡中心代為付帳，而發卡銀行經由信用卡中心給付特約商店價金時，則事後之權
    利關係發生變動，亦即由持卡人對於發卡銀行負擔給付價金債務而已。是持卡人
    與特約商店間之交易，乃係以信任關係為基礎的繼續的信用販賣契約，倘持卡人
    並無支付價金之意思與能力，向特約商店提示信用卡消費，係屬對特約商店店員
    施行詐欺；次按持信用卡交易後，店員交付予持卡人簽名之簽帳單係一式三聯，
    其中第一聯由持卡人簽名後（同時複寫第二、三聯），即由特約商店交持卡人收
    執，係表明持卡人同意依照信用卡使用約定，一經使用或訂購物品均應按所示之
    全部金額，付款予發卡銀行之全部金額。故持卡人於該簽帳單簽名之用意與票據
    背書大致相同，皆係對所簽之金額負責之意，故為私文書，其中第二、三聯則由
    持卡人提出交付予特約商店。查被告持他人二張信用卡至特約商店消費，使店員
    陷於錯誤，而交付汽油、夾克等財物，並於簽帳單上偽造他人署押提出於特約商
    店，核其所為，則係另犯刑法第三百三十九條第一項之詐欺取財及同法第二百十
    六條、第二百十條之行使偽造私文書二罪。又被告偽造「陳衍樺」署押之行為，
    係偽造簽帳單之部分行為，與偽造簽帳單之低度行為，均併為行使偽造私文書之
    高度行為所吸收，不另論罪。被告先後三次詐欺取財及行使偽造私文書之犯行，
    時間緊接，所犯又係構成犯罪要件相同之罪名，顯係基於概括犯意為之，為連續
    犯，應依刑法第五十六條之規定以一罪論，並加重其刑。再被告所犯上開三罪間
    間，有方法、結果之牽連關係，為牽連犯，應依刑法第五十五條之規定，從一重
    之行使偽造私文書罪處斷。爰審酌被告之品行、智識程度、犯罪之動機、侵占財
    物之價值，刷卡消費之金額，盜用他人信用卡對他人所造成之損害程度，以及被
    告犯罪後坦承犯行並與告訴人乙○○達成和解賠損害（此經告訴人陳明在卷，並
    有臺北縣鶯歌鎮調解委員會調解書一件可稽）等一切情狀，量處如主文所示之刑
    ，以示懲儆。末查：被告前未曾受有期徒刑以上刑之宣告，有臺灣高等法院檢察
    署刑案紀錄簡覆表在卷可徵，其因一時貪慾，思慮欠周致觸犯刑章，且盜用他人
    信用卡消費金額尚輕，惡性非重，於事後又賠償被害人損害，顯見犯罪後尚有悔
    意，經此偵審教訓之後，已足收警惕之效，當無再犯之虞，是本院認對被告所宣
    告之刑，以暫不執行為適當，爰依刑法第七十四條第一款規定宣告緩刑二年，以
    勵自新。至如附表所示簽帳單第二、三聯，業經被告提出交與如附表所示之特約
    商店，雖未滅失，但已非其所有，自毋庸宣告沒收，惟其上「陳衍樺」之簽名共
    六枚，係被告偽造之署押，均應依刑法第二百十九條規定宣告沒收；另如附表所
    示簽帳單第一聯共三紙（含陳衍樺署押），雖係被告所有，且係供犯行使偽造私
    文書罪所用之物，惟被告供明於刷卡消費後已將之丟棄而滅失，亦毋庸再宣告沒
    收，併此敘明。
據上論斷，應依刑事訴訟法第二百九十九條第一項前段，刑法第五十六條、第三百三
十七條、第三百三十九條第一項、第二百十六條、第二百十條、第五十五條、第七十
四條第一款、第二百十九條，罰金罰鍰提高標準條例第一條前段，判決如主文。
本案經檢察官洪清秀到庭執行職務。
中      華      民      國      八十九      年    五      月   三十一   日
                                      臺灣板橋地方法院刑事第三庭
                                          法  官  趙  義  德
右正本證明與原本無異
如不服本判決應於送達後十日內向本院提出上訴狀
                                          書記官  張  慧  玲
中      華      民      國      八十九      年    六      月     五     日
附錄本案論罪科刑法條全文：
刑法第三百三十七條：
意圖為自己或第三人不法之所有，而侵占遺失物、漂流物或其他離本人所持有之物者
，處五百元以下罰金。
刑法第三百三十九條第一項：
意圖為自己或第三人不法之所有，以詐術使人將本人或第三人之物交付者，處五年以
下有期徒刑、拘役或科或併科一千元以下罰金。
刑法第二百十條：
偽造、變造私文書，足以生損害於公眾或他人者，處五年以下有期徒刑。
刑法第二百十六條：
行使第二百十條至第二百十五條之文書者，依偽造、變造文書或登載不實事項或使登
載不實事項之規定處斷。
  附  表
┌──┬─────┬───────┬───────┬──────┬───┐
│編號│時      間│地          點│特  約  商  店│所得財物價值│備  註│
├──┼─────┼───────┼───────┼──────┼───┤
│一  │八十八年十│臺北縣樹林市中│昇揚加油站    │汽油五百元  │持台新│
│    │月十八日晚│華路一九０號  │              │            │銀行信│
│    │上十時五十│              │              │            │用卡刷│
│    │一分      │              │              │            │卡消費│
├──┼─────┼───────┼───────┼──────┼───┤
│二  │八十八年十│臺北縣樹林市中│金樹林加油站  │汽油二百八十│持玉山│
│    │月十八日晚│華路三六五號  │              │元          │銀行信│
│    │上十時五十│              │              │    │用卡刷│
│    │四分      │              │              │            │卡消費│
├──┼─────┼───────┼───────┼──────┼───┤
│三  │八十八年十│臺北縣板橋市西│布同凡響服飾店│夾克二件四千│持台新│
│    │月十八日晚│北路三八五號  │              │元          │銀行信│
│    │上十一時三│              │              │            │用卡刷│
│    │分        │              │              │            │卡消費│
└──┴─────┴───────┴───────┴──────┴───┘


司法院資訊處製作；財團法人民間司法改革基金會備份。
